【裁判字號】    97,聲更(一),3
【裁判日期】    980107
【裁判案由】    請求確認抵押債權不存在(聲請補充判決)
【裁判全文】
臺灣高等法院高雄分院民事裁定         97年度聲更(一)字第3號
聲  請  人  大眾商業銀行股份有限公司
                        地下1.
法定代理人  乙○○
代  理  人  吳小燕律師
            許登科律師
            薛任智律師
相  對  人  信漢建設股份有限公司
法定代理人  丙○○○
相  對  人  甲○○
上列當事人間確認抵押債權不存在事件，聲請人聲請補充判決，
本院裁定如下：
    主  文
本件移送於台灣高雄地方法院。
    理  由
一、按訴訟標的之一部或訴訟費用，裁判有脫漏者，法院應依聲
    請或依職權以判決補充之。民事訴訟法第233 條第1 項定有
    明文。次按「當事人請求之事項，第一審判決有脫漏者，聲
    請補充判決，應向原第一審法院為之，第二審判決有脫漏者
    ，聲請補充判決，應向原第二審法院為之。（最高法院21年
    上字第2214號判例可資參照），是聲請補充判決應專屬於原
    判決有脫漏之法院管轄。又訴訟之全部或一部，法院認為無
    管轄權者，依原告聲請或依職權，以裁定移送於其管轄法院
    。另移送訴訟之裁定確定時，受移送之法院受其羈束。前項
    法院，不得以該訴訟更移送於他法院。但專屬於他法院管轄
    者，不在此限。民事訴訟法第28條第1 項、第30條分別定有
    明文。
二、查，本件聲請人於原審起訴狀係主張：相對人甲○○及信漢
    建設股份有限公司（下稱信漢公司）間之新台幣（下同）25
    ,000,000 元 借款債權（下稱系爭借款），及相對人甲○○
    以其所有坐落高雄縣林園鄉○○段第824-7 號、824-13號、
    824-23號及824-30號土地，設定第一順位最高限額抵押權30
    ,000,000 元 （下稱系爭抵押權）予相對人信漢公司之物權
    行為，均屬為協助上訴人甲○○脫產所為通謀虛偽意思表示
    ，系爭借款及扺押權設定登記契約，均屬通謀虛偽而自始無
    效，系爭扺押權之設定登記自應失所附麗，則上訴人甲○○
    得請求確認系爭借款及系爭扺押權不存在，並請求塗銷系爭
    扺押權之設定登記，而聲請人係相對人甲○○之債權人，相
    對人甲○○迄未清償其所積欠聲請人之債務34,979,493元，
    並怠於行使上開權利，聲請人為確保債權之清償，自得依民
    法第242 條之規定或依「侵權行為」法則，代位或逕行請求
    確認系爭借款及系爭扺押權不存在，及相對人信漢公司塗銷
    系爭抵押權之設定登記等語，有起訴狀在卷可稽（見原審卷
    第3 至4 頁）。又聲請人於民國95年10月30日在原審言詞辯
    論時陳稱: 如侵權行為已罹於時效，則主張依民法第242 條
    之規定行使代位權（見原審卷第85頁），足見聲請人於原審
    係主張依其自己之權利即依侵權行為之規定或代位相對人甲
    ○○提起本件訴訟。次查，原審95年度重訴字第282 號民事
    判決書貳、實體部分一、之（一）係記載聲請人為相對人甲
    ○○之債權人，相對人甲○○未清償其債務，又怠於行使權
    利，其自得「代位」相對人甲○○提起本件訴訟，先位聲明
    請求確認相對人甲○○與信漢公司間之系爭扺押權及系爭扺
    押權所擔保之債權（即系爭借款，業據聲請人於本院96年度
    重上字第60號民事一案審理時陳述明確，見該民事卷第62頁
    ）不存在；及相對人信漢公司應塗銷系爭扺押權之設定登記
    等語，並無聲請人主張以自己之地位，依侵權行為法則請求
    之文字與意旨。又依上開民事判決書第6 、7 頁駁回聲請人
    之先位聲明請求時，亦未論及聲請人本於自己之地位即依侵
    權行為之規定請求，足見原審就聲請人本於自己之地位即依
    侵權行為之規定請求部分，漏未判決。又依聲請人於97年6
    月24日所提出之「民事聲明承受訴訟暨陳報狀」第3 、4 頁
    之記載，聲請人係認相對人以違背善良風俗方法侵害聲請人
    權益，其係相對人甲○○之債權人，自得本於自己之權利提
    起本件訴訟，則聲請人主張本於自己之權利應即指依侵權行
    為所規定之權利，核與其於原審所主張本於自己之權利即依
    侵權行為之規定請求相同，然原審就聲請人此部分之請求，
    漏未判決，則其訴仍繫屬於原審，應專屬於原審管轄，是聲
    請人誤向本院聲請補充判決，依首揭規定及說明，自應由本
    院就上開漏未判決部分，裁定移送原審。
中    華    民    國    98    年    1     月    7     日
                            民事第三庭
                                審判長法官  張國彬
                                法      官  吳登輝
                                法      官  鄭月霞
以上正本證明與原本無異。
如不服本裁定應於送達後10日內向本院提出抗告狀（並按他造當
事人之人數附繕本），並繳納抗告費新臺幣1,000 元。
中    華    民    國    98    年    1     月    7     日
                                書  記  官  吳新貞


司法院資訊處製作；財團法人民間司法改革基金會備份。
